【裁判字號】    98,消債抗,23
【裁判日期】    980313
【裁判案由】    更生程序
【裁判全文】
臺灣嘉義地方法院民事裁定            98年度消債抗字第23號
抗  告  人
即債務人    甲○○
                        26號.
上列當事人間請求聲請更生程序事件，對於本院民國98年1 月21
日所為第一審裁定，提起抗告，本院裁定如下：
    主  文
原裁定廢棄
    理  由
一、抗告人主張其有不能清償債務情事，前依消費者債務清理條
    例第151 條規定，向最大債權金融機構即玉山商業銀行申請
    共同協商，但協商不成立，抗告人每月收入僅新臺幣（下同
    ）2 萬元，但每月支出已超過收入，已無力清償所負欠債務
    869,399 元，抗告人所負無擔保或優先權債務總金額未超過
    1,200 萬元，復未經法院裁定開始清算程序或宣告破產，爰
    依法聲請更生等語。原法院則以抗告人聲請更生，漏未提出
    非金融機構之債權人、股票、存款或投資資料、商業保險契
    約、薪資證明、財產變動狀況等相關文件到院，前經定期命
    補正而未補正，而駁回抗告人之聲請。
二、抗告意旨略以：原法院固以裁定定期10日命抗告人補正如附
    表所示之文件，惟原法院所命補正資料過多，且因抗告人與
    配偶陳永慶夫妻感情不睦，時常爭吵且有家暴情形，原法院
    命抗告人補正陳永慶之2 年內財產及收入狀況說明等如附表
    第7 項資料，實屬困難，抗告人竭盡全力，已於民國98年2
    月17日補正，原法院不查，駁回抗告人之聲請，顯有違誤，
    爰為抗告等語。
三、按「聲請更生或清算不合程式或不備其他要件者，法院應以
    裁定駁回之，但其情形可以補正者，法院應定期間先命補正
    。」消費者債務清理條例第8 條固有明文。所謂更生或清算
    應具備之程式，係指除應具備能力、代理權無欠缺等一般要
    件，尚應具備如同條例第6 條第1 項、第43條、第81條規定
    之程式，如不備程式，其得補正者，法院應先定期命補正，
    惟法院所定補正期間，應考量當事人為補正行為所需之時間
    ，若所定期間不相當，縱當事人未遵期補正，法院亦不得以
    當事人逾期未補正而駁回其聲請。
四、經查本件原法院於民國98年1 月21日裁定命抗告人於收受該
    裁定後10日內補正如附表所示文件，其命補正者非但繁雜，
    且其中第(七)項命補正抗告人之配偶陳永慶2 年內財產及收入
    狀況（含財政部財產歸屬資料清單）及目前收入狀況（含薪
    資轉帳儲簿影本內頁及封面或雇用人出具之領款收據），其
    中並應含金慶商行（負責人陳永慶）之公司登記及營利事業
    登記資料，且說明該商行每月營收資料；第(九)項命補正抗告
    人據以申請房貸之房屋之土地及建物登記謄本、貸款證明文
    件；第(十一)項命補正抗告人所列扶養之親屬及配偶所有之汽、
    機車之行照影本或其他車籍證明資料；第(十二)項命補正受扶養
    人財產及收入狀況說明書，並應提出其他土地、房屋、股票
    、存款等資料（如有土地房屋請提出登記謄本；如有股票、
    存款則請提出該股票或存款之證明文件資料）等，抗告人或
    須向主管機關等申領相關文件，如第(九)項；或須請求第三人
    （配偶或受扶養人）協助說明其2 年內之財產、收入及支出
    狀況，並向主管機關申領登記謄本等文件後，尚須作成財產
    及狀況說明書等，其應為補正行為，顯非短期間所能完成；
    況98年農曆春節自98年1 月24日開始至98年2 月1 日結束，
    期間長達9 日，在此期間，機關行號均未上班，抗告人自無
    從向主管機關申領文件而無法為各該補正行為，是原法院雖
    於98年1 月21日為補正裁定後，但法院為裁定後，尚須製作
    裁定正本並為送達，是於抗告人收受裁定時，殆已於春節期
    間（本件收受送達時間為98年1 月24日，已在春節期間），
    此為原法院為補正裁定時可以預見並應加以考量者。本院斟
    酌上情，認抗告人所需為補正行為之時間以20日（自收受裁
    定之翌日起算）為相當。乃原法院仍裁定命抗告人於10日期
    間補正如附表所示之文件，顯未考量抗告人為該等補正行為
    所需之時間，所定期間不能謂相當，又原法院雖於98年2 月
    11日始以裁定駁回抗告人之聲請，其為裁定之日，自抗告人
    收受裁定之翌日即98年1 月25日起算僅18日，亦難謂抗告人
    已逾期未為補正。是原法院駁回抗告人之聲請，難謂適法。
    抗告意旨指摘原裁定不當，求予廢棄，為有理由，爰由本院
    將原裁定廢棄，由原法院另為適當處理。
五、據上論結，本件抗告為有理由，依消費者債務清理條例第15
    條、民事訴訟法第492 條，裁定如主文。
中    華    民    國    98    年    3     月    13    日
              民事第一庭  審判長法  官 林世芬
                                法  官 游悅晨
                                法  官 林望民
以上正本係照原本作成。
不得再抗告。
中    華    民    國    98    年    3     月    13    日
                                書記官 陳慶時
附表：
(一)請陳報是否有非金融機構之債權人（即民間債權人），並表明
  債權人之姓名或名稱（法人應註明法定代理人）、地址及債權
  之數額、原因及總額。如無其他債權人，仍應以書面說明。
(二)陳報有無股票、存款或其他投資等資料並提出聲請人於各金融
  機構之全部存摺及集保存摺完整影本。（如有股票請一併陳報
  發行公司名稱、營利事業統一編號、主營業處所在地；若無任
  何股票、存款或其他投資資料，仍應以書面說明）。
(三)抗告人所投保之全部商業保險契約（含以本人、父母、配偶、
  子女為被保險人、要保人或受益人之人壽保單及醫療性、儲蓄
  性、投資性保單等），請敘明保險公司名稱、地址、各保險契
  約有效期限及每期保費金額、繳費時間及現有保單價值準備金
  之金額，並提出保險契約影本或其他相關文件。如以該等保單
  質借，應提出質借之時間、金額及還款紀錄、目前尚餘借款金
  額等證明文件。若無任何相關財產資料或並未投保商業保險，
  仍應以書面說明。
(四)抗告人薪資單或其他薪資證明（如提出薪資儲領帳戶存摺之影
  本，請提出本年度交易資料，需檢附存摺封面及存摺內頁，內
  頁並應標示薪資部分；如由雇主出具薪資證明，請載明雇用期
  間、每月實際領得薪資數額及年終獎金數額）。
(五)陳報抗告人及受抗告人扶養之人是否有領取失業給付、老農年
  金、國民年金或者其他津貼或補助? 如果有，其期間、金額，
  並提出相關證明文件。若無任何資料，仍應以書面說明。
(六)據實報告更生聲前2 年內財產變動之狀況，並提出關係文件。
(七)抗告人之配偶陳永慶2 年內財產及收入狀況（含財政部財產歸
  屬資料清單）及目前收入狀況（含薪資轉帳儲簿影本內頁及封
  面或雇用人出具之領款收據），其中並應含金慶商行（負責人
  陳永慶）之公司登記及營利事業登記資料，且說明該商行每月
  營收資料。
(八)預備之更生方案還款計畫為何？如何執行？
(九)抗告人據以申請房貸之房屋之土地及建物登記謄本、貸款證明
  文件，並說明該土地及房屋所有權人登記為何人及分擔房屋貸
  款或其他費用之協議內容。
(十)必要支出費用（水電費、油資、電話費、子女教育費、育兒費
  、膳食及雜支、扶養費等）之證明文件（須提出收據及明細或
  其他證明文件），並請一併說明前開費用是否僅由聲請人本人
  支出而配偶未分擔？如由聲請人單獨支出前開費用，仍應以書
  面說明。
(十一)抗告人本人、所列扶養之親屬及配偶所有之汽、機車之行照影
  本或其他車籍證明資料。若無任何相關資料，仍應以書面說明
  。
(十二)受扶養人財產及收入狀況說明書（應提出其他土地、房屋、股
  票、存款等資料，如有土地房屋請提出登記謄本；如有股票、
  存款則請提出該股票或存款之證明文件資料），及扶養費支出
  證明，並釋明受扶養人有無其他扶養義務人及負擔扶養費之比
  例，並提出相關證明。
(十三)抗告人必要生活支出中編號1 家用（自己及小孩三餐費用、生
  活開銷）及編號11育兒費（小孩的生活支出開銷）是否為重複
  編列；另編號9 扶養費（委託公婆撫養照顧小孩的保母費）是
  否即為每月對陳義崑及趙秀美支出之扶養費（共新臺幣5,000
  元）；另應釋明編號4 油資（上下班及接送小孩）支出高達
  3,000 元之原因及必要，並應釋明交通工具為何? 工作地點、
  接送小孩地點為何? 及自接送小孩地點、工作地點至住所地距
  離為何? 另請釋明編號8 醫療費及說明書中附表五扶養費之計
  算標準為何？


司法院資訊處製作；財團法人民間司法改革基金會備份。
